【裁判字號】    96,基簡,576
【裁判日期】    970204
【裁判案由】    損害賠償
【裁判全文】
臺灣基隆地方法院基隆簡易庭民事判決
原      告  兆豐產物保險股份有限公司
法定代理人  甲○○
訴訟代理人  謝青樺
            丙○○
被      告  丁○○
            大亞汽車貨運股份有限公司
法定代理人  戊○○
訴訟代理人  乙○○
上列當事人間請求損害賠償事件，本院於97年1月30日言詞辯論
終結，判決如下：
    主  文
被告應連帶給付原告新臺幣壹拾貳萬捌仟元，及被告吳錫祈自九
十七年一月十七日起、被告仁泰交通事業有限公司自九十六年六
月二十五日起，均至清償日止，按週年百分之五計算之利息。
原告其餘之訴駁回。
訴訟費用新臺幣貳仟伍佰陸拾元，由被告連帶負擔新臺幣壹仟參
佰參拾元，餘由原告負擔。
本判決命被告給付部分，得假執行。
    事實及理由
一、被告丁○○經合法通知，未於言詞辯論期日到場，核無民事
    訴訟法第386條各款所列情形，爰依民事訴訟法第385條第1
    項前段之規定，准原告之聲請，由其一造辯論而為判決。
二、原告起訴主張：被告丁○○於95年4月24日16時許，無照駕
    駛車牌號碼DP-9655之自用小客車，於台九線145.6公里處，
    因行經彎道處疏未減速致越過分向限制線侵入來車道，而撞
    擊由原告所承保、訴外人佳東交通股份有限公司所有、訴外
    人黃文弘所駕駛之車牌號碼890-GB營業用大貨曳引車（下稱
    系爭車輛），並致系爭車輛2左中後方受損，經原告送裕益
    汽車股份有限公司美崙服務廠修護，並支付修復費用新臺幣
    （下同）212,686元，爰依保險法第53條、民法第184條、第
    188條第1項、第191條之2之規定，請求被告連帶給付原告前
    開金額及自起訴狀繕本送達翌日起至清償日止，按週年百分
    之5計算之利息等語。
三、被告丁○○經合法通知未於言詞辯論期日到場答辯，復未提
    出書狀作何聲明陳述以供本院審酌；被告大亞汽車貨運股份
    有限公司則請求駁回原告之訴，其抗辯略以：依本件車禍現
    場圖碎片均在系爭車輛1當時行駛之車道上，可知兩車係在
    中線摩擦；臺灣省基宜區車輛行車事故鑑定委員會96年10月
    1日函附臺灣省基宜區車輛行車事故鑑定委員會鑑定意見書
    未考量兩車間之安全間距，且類似案件之鑑定結果與本件鑑
    定結果亦有出入，故兩造均有過失等語。
四、按因故意或過失，不法侵害他人之權利者，負損害賠償責任
    ；受僱人因執行職務，不法侵害他人之權利者，由僱用人與
    行為人連帶負損害賠償責任；被保險人因保險人應負保險責
    任之損失發生，而對於第三人有損失賠償請求權者，保險人
    得於給付賠償金額後，代位行使被保險人對於第三人之請求
    權；民法第184條第1項前段、第188條第1項前段、保險法第
    53條第1項分別定有明文。又按民法第188條第1項所謂僱用
    人，祇須外觀上行為人係為其服勞務即足，故如公司允許某
    駕駛靠行該公司之車輛，以該公司之名義對外營業，在外觀
    上顯已足認該車輛駕駛人係公司為之僱用人，該車輛駕駛人
    之侵權行為被害人即得依民法第188條第1項規定，請求受靠
    行公司與侵權行為人負連帶賠償責任，自無不合，此參見最
    高法院76年度台上字第169號、73年度台上字第2691號、78
    年度台上字第2561號等判決甚明。
五、本件兩造就被告丁○○為上開侵權行為之加害人並無爭執，
    被告仁大亞汽車貨運股份有限公司為本件侵權行為人即被告
    丁○○之僱用人，被告自應就原告因本件事故所受之損害，
    連帶負損害賠償之責，是本件所應審酌者，僅在於訴外人黃
    文弘就本件事故之發生是否與有過失及原告請求被告應連帶
    賠償之金額，於法是否妥適。
六、按當事人已證明受有損害而不能證明其數額或證明顯有重大
    困難者，法院應審酌一切情況，依所得心證定其數額，民事
    訴訟法第222條第2項定有明文。本院依民事訴訟法第222條
    第2項酌定本件之情況，包括：1.本件車禍經臺灣省基宜區
    車輛行車事故鑑定委員會依調查筆錄、現場圖之事故車輛之
    停車位置、剎車痕跡與交通事故照片研判，其鑑定結果認
    本件車禍乃被告丁○○行經肇事彎道未減速慢行致越過分向
    限制線，侵入來車道及系爭車輛之車道，且被告丁○○當時
    駕照已遭吊（註）銷應不得駕車，為本件車禍肇事原因，被
    告大亞汽車貨運股份有限公司雖以本件車禍應係兩車會車時
    未保持安全距離，故應係於中線等語作為其拒絕給付賠償之
    抗辯，惟被告丁○○既於本件車禍發生後之調查筆錄中自陳
    「當時我由宜蘭往花蓮方向行駛，行經該路段轉彎處煞車，
    因地面濕滑而衝向對面車道，直接撞到對方後輪，我的車頭
    與對方後輪發生車禍」（見本院卷第50頁）是本件車禍係因
    被告丁○○無照駕駛（見本院卷第49頁）、未注意路面狀況
    及操控不當所致，為肇事原因，即堪認定，另被告大亞汽車
    貨運股份有限公司所提他案鑑定意見書，因該案發生地點、
    原因、路況及車輛大小均與本件不同，亦未見被告大亞汽車
    貨運股份有限公司提出其他證據證明以供本院審酌以定過失
    責任，是前開他案鑑定意見書，即無可採；2.於交通事故之
    與有過失事故之損害賠償，本應就雙方所受損害總額以及其
    過失比例、甚至損益相抵，依其具體情形決定由何方賠償，
    不宜個別分開請求，蓋個別法院乃斟酌全辯論意旨及調查證
    據之結果，依自由心證判斷事實之真偽為判決，倘個別分開
    請求，即有不同法院就事實之認定不同而生裁判矛盾之可能
    ，本院參酌鑑定意見書所載兩造損害情形、過失歸責屬被告
    丁○○、系爭車輛既係92年11月7日出廠有系爭車輛行車執
    照影本可稽（見本院卷第9頁），系爭車輛損害情形及修復
    項目不無有應折舊之換新項目（參見原告提出之裕益汽車股
    份有限公司美崙服務廠估價單影本）、賠款滿意書等一切情
    況，依民事訴訟法第222條第2項酌定本件原告就其損害得向
    被告請求之數額為125,000元。
七、從而，原告依保險法第53條、民法第184條第1項前段、第18
    8條第1項前段，請求被告連帶給付115,000元，及自起訴狀
    繕本送達被告之翌日即被告丁○○自97年1月17日起、被告
    大亞汽車貨運股份有限公司自96年6月25日起，均至清償日
    止之法定遲延利息，於法洵屬正當，應予准許。
八、本件命被告給付部分，係適用簡易程序所為被告敗訴之判決
    ，依民事訴訟法第389條第1項第3款規定，應依職權宣告假
    執行，爰依職權宣告之。
九、據上論結，本件原告之訴為一部有理由、一部無理由，應依
    民事訴訟法第436條第2項、第385條第1項前段、第79條、第
    85條第2項、第87條第1項、第389條第1項第3款，判決如主
    文。
中    華    民    國    97    年    2    月    4    日
                  基隆簡易庭法  官  李木貴
以上正本係照原本作成。
對於本件判決如有不服，應於收受送達後20日內向本院提出上訴
書狀，上訴於本院合議庭，並按他造當事人之人數附具繕本。
中    華    民    國    97    年    2    月    4    日
                            書記官  林蔚菁


司法院資訊處製作；財團法人民間司法改革基金會備份。
